【裁判字號】    89,訴,191
【裁判日期】    890814
【裁判案由】    侵權行為損害賠償
【裁判全文】
臺灣臺南地方法院民事判決  八十九年訴字第一九一號
    原      告    丙○○
    法定代理人    乙○○
    訴訟代理人    鄭和傑律師
                  蘇新竹律師
    複代理人      蘇文奕律師
                  謝依良律師
    被      告    甲○○      .
                              .
右當事人間請求損害賠償事件，經原告向本院刑事庭提起附帶民事訴訟，經裁定移送
民事庭審理，本院判決如左：
    主      文
被告應給付原告新台幣肆拾萬零柒仟柒佰元及自民國八十七年十一月二十四日起至清
償日止，按週年利率百分之五計算之利息。
原告其餘之訴駁回。
訴訟費用由被告負擔四分之一；餘由原告負擔。
本判決原告勝訴部分於原告以新台幣壹拾肆萬元供擔保後，得假執行。
原告其餘假執行之聲請駁回。
    事      實
甲、原告方面：
一、聲明：
  (一)被告應給付原告新台幣（下同）一百五十一萬六千六百二十四元，及自起訴狀繕
    本送達之翌日起至清償日止，按週年利率百分之五計算之利息。
  (二)願供擔保請准宣告假執行。
二、陳述：
    被告甲○○於民國八十七年六月廿六日中午十二時十分許，駕駛未懸掛車牌號碼
    （繳銷前車號為ＶＱ－○七五三號）之自小貨車，沿台南縣仁德鄉○○村○○路
    ○段由南往北行駛，途經該路二段二一五號前，應注意劃有分向限制線之路段不
    得迴車，及迴車前應暫停並顯示左轉燈或手勢，看清無來往車輛，始得迴轉，以
    避免危害發生，而依當時情形，又無不能注意之情形，竟疏未注意，貿然在劃有
    分向限制線之上開路段迴轉，適有原告丙○○駕駛車號ＮＩＣ－七七三重型機車
    後載第三人伍麗如沿該路段同方向行駛，見此狀況煞車不及，撞及被告甲○○駕
    駛之上開小貨車，致原告丙○○人車倒地，受有右側股骨骨折、下顎骨骨折等傷
    害，被告業經鈞院以八十七年度交易字第二九八號判決認定犯過失傷害罪而判刑
    確定。按「因故意或過失不法侵害他人之權利者，負損害賠償責任」「不法侵害
    他人之身體或健康者，對於被害人因此喪失或減少勞動能力或增加生活上之需要
    時，應負損害賠償責任」「不法侵害他人之身體、健康、名譽或自由者，被害人
    雖非財產上之損害，亦得請求賠償相當之金額」民法第一百八十四條第一項前段
    、第一百九十三條第一項、第一百九十五條第一項前段分別著有明文，爰依侵權
    行為之法律關係，請求被告賠償共計一百五十一萬六千六百二十四元及遲延利息
    ，金額計算明細如下：
  (一)醫藥費用：共計三十九萬七千九百零四元
      １、成大醫院住院費用145,923元
      ２、成大醫院門診費用10,832元
      ３、家庭牙醫診所234,300元
      ４、晉源參藥行及華興藥局藥品費用6,359元
      ５、天祥醫院診療費用450元
      ６、成大醫院證明書費40元
      又國立成功大學醫學院（下稱成大醫院）以八十九年六月二二日（九八）成附
      醫病歷字第四五六八號函復  鈞院之病患診療資料摘錄表謂八十九年二、三月
      看診非此次手術後引起之併發症云云，應係誤會，蓋依成大醫院八十九年七月
      十九日出具之診斷證明書，原告於八十九年二月二十一日之門診及三月六、七
      、八日之手術、住院是拔除八十七年六月骨折手術植入之內固定物（股骨），
      係必須進行之後繼手術，足見原告本部分之損害係因被告之侵權行為所造成，
      原告據以請求，自屬有理。
    (二)喪失勞動能力之工作損失：
      原告本在鉅惠企業股份有限公司任職，每月薪資16,960元（月薪15,960元，全
      勤1,000元)因本件車禍於八十七年六月底停職迄今，以八十七年七月起算至八
      十八年一月底（農曆春節）止，共計七個月坐吃山空，共計工作損失共計十一
      萬八千七百二十元。
    (三)精神慰藉金：
      原告本為純真少女，行動自如，因本車禍肇致下顎骨折，終生須與假牙為伍，
      且右側股骨骨折，至今行動仍不便，更需經歷二次開刀，生不如死，被告不加
      聞問，且原告目前大腿尚有約十五公分之疤痕，屁股有九公分之疤痕無從抹消
      ，其精神痛苦莫可言喻，以請求精神損害一百萬元為適當。
三、證據：提出成大醫院住院費用明細、成大醫院門診診療明細、家庭牙醫診所診斷
    證明書、費用收據、在職證明書、營利事業登記證、戶口名簿、晉源蔘藥行收據
    、天祥醫院收據、華興藥局收據等影本為證，並聲請訊問證人許雅婷。
乙、被告方面：
一、聲明：求為判決駁回原告之訴。
二、陳述：
（一）原告追加請求醫藥費金額三萬零七百八十二元部分，被告不同意。
（二）本件車禍起因於原告無照駕駛，在內快車道上飆車，未注意前方狀況且闖紅燈
      ，以致於路中央撞及被告駕駛之小客車，當時被告係在路肩等後方紅燈亮起，
      車輛全部停止時才開始迴轉，車禍地點距離紅綠燈號誌約十五公尺處，原告完
      全無煞車或閃避，以九十度直接衝撞被告車輛，原告雖與被告同方向行駛，但
      兩車距離原有六十公尺，原告又闖紅燈，因此原告主張直行車優先，而認被告
      為肇事主因，忽視原告闖紅燈之事實。被告之過失在於雙黃線迴車，但原告飆
      車、闖紅燈，被告認為只需負百分之三十之責任。
（三）又原告只有牙齒斷掉，其醫藥費要求太高，如原告請求部分有成大醫院之收據
      ，被告可以接受，其餘費用均不實在，且原告沒有工作，不能請求工作損失。
三、證據：聲請勘驗事故現場。
丙、本院依職權函國立成功大學醫學院附設醫院、家庭牙醫診所查原告病情。
    理      由
一、附帶民事訴訟除本編有特別規定外，準用關於刑事訴訟之規定。但經移送或發回
    、發交於民事庭後，應適用民事訴訟法，刑事訴訟法第四百九十條定有明文。又
    民事訴訟法第二百五十五條第一項規定：訴狀送達後，原告不得將原訴變更或追
    加他訴。但有下列各款情形之一者，不在此限：二、請求之基礎事實同一者。三
    、擴張或減縮應受判決事項之聲明者。查原告於本院擴張請求成大醫院醫療費及
    牙齒修復醫療費用部分，並經繳納裁判費，是依前開說明，該部分自為本院審判
    之範圍，而無須被告同意，被告抗辯其不同意追加等語，尚不生影響，核先敘明
    。
二、原告起訴主張被告甲○○於民國八十七年六月廿六日中午十二時十分許，駕駛未
    懸掛車牌號碼（繳銷前車號為ＶＱ－○七五三號）之自小貨車，沿台南縣仁德鄉
    ○○村○○路○段由南往北行駛，途經該路二段二一五號前，應注意劃有分向限
    制線之路段不得迴車，及迴車前應暫停並顯示左轉燈或手勢，看清無來往車輛，
    始得迴轉，以避免危害發生，而依當時情形，又無不能注意之情形，竟疏未注意
    ，貿然在劃有分向限制線之上開路段迴轉，適有原告丙○○駕駛車號ＮＩＣ－七
    七三重型機車後載第三人伍麗如沿該路段同方向行駛，見此狀況煞車不及，撞及
    被告甲○○駕駛之上開小貨車，致原告丙○○人車倒地，受有右側股骨骨折、下
    顎骨骨折等傷害，被告業經本院以八十七年度交易字第二九八號判決認定犯過失
    傷害罪而判刑確定，爰依侵權行為之法律關係請求被告賠償醫藥費、勞動能力損
    失及慰撫金。
    被告則以本件車禍起因於原告無照駕駛，在內快車道上飆車，未注意前方狀況且
    闖紅燈，致撞及被告駕駛之小客車，被告之過失在於雙黃線迴車，被告應只需負
    百分之三十之責任。又原告只有牙齒斷掉，其醫藥費要求太高，如原告請求部分
    有成大醫院之收據，被告可以接受，其餘費用均不實在，且原告沒有工作，不能
    請求工作損失等語，茲為抗辯。
三、原告主張被告於右開時地自路旁迴車，致同向行車之原告煞車不及撞上原告駕駛
    之自小貨車，使原告受有右側股骨骨折、下顎骨骨折等傷害，又被告因過失傷害
    罪，由本院八十七年度交易字第二九八號判處被告拘役五十五日等事實，業據原
    告提出醫療費用收據影本為證，並有本院八十九年度交易字第七四號刑事判決在
    卷可佐。經本院調閱上開刑事卷宗，依卷附之道路交通事故調查表所載，肇事現
    場道路有雙黃線標線、快慢車道劃分、限速五十公里，被告係由南向北迴轉欲進
    入北向南車道、原告為由南向北直行，則被告於話有分向限制限之路段迴車，並
    未看清來往車輛貿然迴轉，違反道路交通安全規則第一百零六條第二款、第五款
    「在劃有分向限制線之路段不得迴車；又迴車前應暫停並顯示左轉燈或手勢，看
    清無來往車輛，始得迴轉」之規定，且依當時路狀，又無不能注意之情形，竟疏
    不注意為之，致同向行駛之原告煞車不及，撞及被告自小貨車而受有右側股骨骨
    折、下顎骨骨折等傷害，則被告於本件車禍之發生確有過失，台灣省台南區車輛
    行車事故鑑定委員會八十七年十二月十五日南鑑字第八七一二○號鑑定意見書、
    台灣省車輛行車事故覆議鑑定委員會八十八年六月十六日交覆字第八八○○四六
    號覆議意見書亦認被告駕駛自小貨車，由路邊起駛迴轉未讓行進中之車輛先行，
    ，為肇事原因。又原告無照駕駛前開重型機車，沿該路段同方向後方違規穿越紅
    燈且疏未注意車前狀況，煞閃不及而撞及被告駕駛之自小貨車等情，據現場目擊
    證人蘇糞證述在卷（警卷偵訊筆錄參照），且依現場照片所示，確係原告撞及被
    告自小貨車駕駛座左側車門，是原告於本件車禍之發生亦有過失，惟仍無解免於
    被告過失責任之認定。而原告確因本件車禍受傷，則被告之過失行為與原告所受
    損害間，顯有相當因果關係，被告並經本院刑事庭判處拘役五十五日確定，其過
    失行為足堪認定，被告辯稱係原告過失肇事等語，尚難足採。
四、按因故意或過失不法侵害他人之權利者，負損害賠償責任；不法侵害他人之身體
    或健康者，對於被害人因此喪失或減少勞動能力或增加生活上之需要時，應負損
    害賠償責任；不法侵害他人之身體、健康者，被害人雖非財產上之損害，亦得請
    求賠償相當之金額，民法第一百八十四條第一項、第一百九十三條第一項、第一
    百九十五條第一項分別定有明文。本件被告因過失致原告受有前開傷害，被告對
    於原告因此所受之損害，自應負損害賠償責任，茲就原告所請求之損害應否准許
    ，分述如次：
    (一)醫療費部分：
      查被告駕駛之自小貨車車牌已繳銷，據被告自承在卷，是該車並無投保強制汽
      車責任保險，則被告對於原告因前揭傷害所為必要醫療行為而支出之費用，自
      應負擔。原告因車禍受傷，自八十七年六月二十六日至八十九年三月八日於成
      大醫院門診、急診、手術住院費用共計十六萬零八百零七元，業據本院函成大
      醫院查明在卷，有成大醫院八十九年六月二十二日八九成附醫病歷字第四五六
      八號函足憑，又原告因外傷導致左上顎正中門齒、側門齒、右上顎正中門齒斷
      裂、右上犬齒缺失、齒槽骨骨折，至家庭牙醫診所診治計支出費用二十三萬四
      千三百元整，該診所八十九年六月十日函及診斷證明書在卷可按，核與被告所
      述原告受傷部分有牙齒斷裂等情相符（本院八十九年六月十二日筆錄），經核
      上開部分均屬必要費用，應予准許。至其餘天祥醫院收據及藥品費用、證明書
      費等項，原告未能舉證證明與其因本件車禍所受之傷勢有何關連及為醫療所必
      要之治療，且原告於成大醫院已受完整治療，其餘支出尚難認屬醫療上之必要
      費用，不應准許。
    (二)工作損失及勞動能力喪失部分：
      原告主張因本件車禍受傷，原本於鉅惠企業股份有限公司任職每月薪資一萬六
      千九百六十元，自八十七年六月底停職，請求計算七個月未領得薪資之損失十
      一萬八千七百二十元。查依本院函查原告至成大醫院之就診資料，原告之下顎
      骨骨折部分，於六至八週拔除口內固定器即算痊癒，有該醫院八十九年五月二
      十四日函可按，又原告自八十七年六月二十六日住院至同年九月二日後進行放
      射線治療後，除八十九年二、三月份進行拔除股骨內固定物手術外，即無再行
      前往就診記錄，有該院費用收據明細表可參，足認原告骨折部分至遲至八十七
      年九月二日即已無須再行就醫，是原告請求自八十七年六月二十六日至同年九
      月二日止合計二月又七日未領得薪資之損失，洵屬有據。次查原告自八十七年
      二月任職鉅會企業股份有限公司為一般包裝員，每月實領底薪一萬五千四百元
      ，業經證人即該公司會計許雅婷到庭證述明確，並有扣繳憑單、領薪表、打卡
      記錄等附卷，是認證人所言足堪採信，被告空言原告未工作、薪資計算膨脹云
      云，自無足採。則原告請求三萬四千三百九十三元之工作損失部分（ 15400X2
      ＋15400÷30X7=34393,元以下四捨五入），洵屬有據，逾此部分請求即不應准
      許。
    (三)精神慰籍金部分：
      查原告係七十一年五月生，現為高職二年級學生，現和父母親同住，家中有奶
      奶、二個妹妹、一個弟弟及父母，父親從事模板工作，一天收入約二千元，母
      親為家庭主婦；被告原受雇自助餐店送便當，月薪八千元、有三個小孩，收入
      靠太太幫傭等情，據兩造陳明在卷。又原告因本件車禍受有右側股骨骨折、下
      顎骨骨折等傷害，並自八十七年六月二十七日至七月四日、八月十六日至八月
      十九日、八十九年三月六日至八日住院三次，有成大醫院診斷證明書（警卷）
      及醫療明細可參，現下肢部分傷口雖癒合，但有疤痕存在，又牙齒斷裂部分須
      裝設假牙，亦有家庭牙醫診所在卷，足認原告確實於身體上及精神上均受有重
      大之痛苦，是本院斟酌兩造身份、地位及經濟狀況及上開情形等一切情狀，認
      精神慰撫金以二十五萬元為允當，原告逾此數額之請求，即屬無據，應予駁回
      。
四、再按損害之發生或擴大，被害人與有過失者，法院得減輕賠償或免除之，民法第
    二百十七條第一項定有明文。查本件車禍之發生，固因被告由路邊起駛迴轉未讓
    行進中之車輛先行，然原告駕駛前開重型機車，沿該路段同方向後方違規穿越紅
    燈且疏未注意車前狀況，煞閃不及撞及被告駕駛之自小貨車而肇事，已如前述，
    是原告就本件事故之發生同有過失。本院斟酌車禍地點為雙線道、中心標劃雙黃
    限制線、被告於不得迴車路段迴車、原告無照、闖越紅燈並未注意車前狀況，以
    致肇事等情，認原告應負擔本件車禍肇事責任百分之四十，被告百分之六十為適
    當，即應減輕被告賠償金額百分之四十。從而，依過失相抵之法則，原告得請求
    被告賠償之金額為四十萬七千七百元（(395107+34393+250000)   X(1-0.4)   =
    407700）及遲延利息。
五、綜上所述，原告本於侵權行為之法律關係，原得請求之醫藥費三十九萬五千一百
    零七元、工作損失三萬四千三百九十三元、慰撫金二十五萬元，經過失相抵後，
    依原告應負擔之過失比例為百分之四十，則其請求被告賠償四十萬七千七百元及
    自起訴狀繕本送達翌日即八十七年十一月二十四日起至清償日止，按週年利率百
    分之五計算之利息，洵無不合，應予准許，逾此範圍之請求則無理由，應予駁回
    。
六、原告陳明願供擔保，聲請宣告假執行，經核原告勝訴部分，合於法律規定，爰酌
    定相當之擔保金額宣告之；至於原告敗訴部部分，其假執行之聲請，即失所附麗
    ，應予駁回。
七、據上論結，本件原告之訴，為一部有理由，一部無理由，並依民事訴訟法第七十
    九條但書、第三百九十條第二項，判決如主文。
中      華      民      國    八十九    年      八      月     十四     日
                                臺灣臺南地法院民事第一庭
~B法      官  蔡孟珊
右為正本，係照原本作成。
如對本判決上訴，須於判決送達後廿日內向本院提出上訴狀
中      華      民      國    八十九    年      八      月     十八     日
~B法院書記官  秦建華


司法院資訊處製作；財團法人民間司法改革基金會備份。
